臺灣彰化地方法院刑事判決
110年度交易字第513號
公  訴  人  臺灣彰化地方檢察署檢察官  
被      告  阮誼平


選任辯護人  陳才加律師
上列被告因過失傷害案件，經檢察官聲請簡易判決處刑（110年
度偵字第5163號），本院認不宜以簡易判決處刑，改依通常程序
判決如下：
    主    文
阮誼平犯無駕駛執照駕車過失傷害致人重傷罪，處有期徒刑壹年
肆月。  
    犯罪事實
一、阮誼平於民國109年11月23日7時55分許，無駕駛執照猶駕駛
    車牌號碼000-000號普通重型機車，沿彰化縣線西鄉頂犁村
    中央路1段561巷由北往南方向行駛，行經該路段中央路1段5
    61巷75號前，本應注意行車速度，依速限標誌或標線之規定
    ，未劃設車道線、行車分向線或分向限制線之道路，時速不
    得超過30公里；行經設有彎道、坡路、狹路、狹橋、隧道、
    學校、醫院標誌之路段、道路施工路段、泥濘或積水道路、
    無號誌之交岔路口及其他人車擁擠處所，或因雨霧致視線不
    清或道路發生臨時障礙，均應減速慢行，作隨時停車之準備
    ；汽車行駛時，駕駛人應注意車前狀況及兩車並行之間隔，
    並隨時採取必要之安全措施，而依當時天候晴，日間自然光
    線，柏油路面鋪裝，乾燥、無缺陷，無障礙物且視距良好，
    並無不能注意之情事，適許定發騎乘腳踏自行車沿彰化縣線
    西鄉頂犁村中央路1段561巷由北往南方向，同向行駛在前，
    詎阮誼平竟疏未注意依規定速限行駛及充分注意車前狀況，
    妥採安全措施，以約時速60公里之速度超速駕駛上開機車自
    後撞及同向前行之許定發所騎乘腳踏自行車，致許定發人車
    倒地，並受有創傷性硬腦膜下出血，伴有期間長短未明之意
    識喪失之初期照護、大腦創傷性出血，未明示側性未伴有意
    識喪失之初期照護、慢性呼吸衰竭，未明示是否伴有缺氧或
    高碳酸血症、創傷性硬腦膜下出血、創傷性顱內腦出血、鎖
    骨骨折、右側大腦創傷性出血、創傷性腦傷，經治療後，現
    因創傷性腦傷導致左側肢體偏癱，無法獨力行走或站立，具
    有認知功能障礙之重傷害。
二、案經許定發訴由彰化縣警察局和美分局報告暨許定發配偶謝
    金螺委由楊玉珍律師、朱清奇律師告訴臺灣彰化地方檢察署
    檢察官聲請簡易判決處刑。
    理    由
一、證據能力之認定
　　本判決以下所引用被告以外之人於審判外之陳述，被告阮誼
    平均同意有證據能力（見本院卷第90頁），檢察官於本院言
    詞辯論終結前亦未聲明異議，本院審酌其作成之情況並無違
    法或不當之瑕疵，且與待證事實具有關聯性，認為以之作為
    證據應屬適當，依刑事訴訟法第159條之5規定，均具有證據
    能力。其餘認定本案犯罪事實之非供述證據，查無違反法定
    程序取得之情，亦具證據能力，且均經本院審理時依法踐行
    調查證據之程序，自得作為本案認定之用。
二、上揭犯罪事實，業據被告於偵查、本院準備程序及審理時坦
    承不諱，核與證人即告訴人許定發於警詢之證述、證人即告
    訴人謝金螺於偵訊之證述大致相符，並有道路交通事故當事
    人登記聯單、監視器影像畫面翻拍照片6張、監視器錄影光
    碟1片、道路交通事故現場圖、道路交通事故調查報告表㈠、
    ㈡-1、交通事故談話紀錄表（被告）、現場及車損照片、彰
    化縣警察局道路交通事故當事人酒精測定紀錄表、道路交通
    事故肇事人自首情形紀錄表、彰化縣○○○○○○○道路○○○○○○○○○
    ○○號查詢機車車籍等在卷可佐。又告訴人許定發於本案車禍
    後，受有如犯罪事實欄所載之傷勢，有秀傳醫療財團法人彰
    濱秀傳紀念醫院診斷證明書及病歷資料、秀傳醫療社團法人
    秀傳紀念醫院診斷證明書、彰化基督教醫療財團法人彰化基
    督教醫院110年4月1日診斷書及病歷資料、彰化基督教醫療
    財團法人漢銘基督教醫院診斷書及病歷資料、中山醫學大學
    附設醫院中興分院診斷證明書、中山醫學大學附設醫院（下
    稱中山醫院）病歷資料、病症暨失能診斷證明書、被害人之
    身心障礙證明、健保署重大傷病審核同意簡訊等在卷可佐，
    足徵被告上揭出於任意性之自白與事實相符，堪予採信。
三、按行車速度，依速限標誌或標線之規定，未劃設車道線、行
    車分向線或分向限制線之道路，時速不得超過30公里；行經
    狹路之路段或其他人車擁擠處所，應減速慢行，作隨時停車
    之準備。又汽車行駛時，駕駛人應注意車前狀況及兩車並行
    之間隔，並隨時採取必要之安全措施，道路交通安全規則第
    93條第1項、第94條第3項分別定有明文。查依卷附道路交通
    事故調查報告表㈠所載，車禍發生時天候晴；日間自然光線
    ；柏油路面、乾燥、無缺陷；無障礙物、視距良好，並無不
    能注意之情事，被告疏未注意上開規定，於會車時未減速慢
    行，反超速以約時速60公里之速度行駛，且因未注意車前狀
    況，撞及同向前方告訴人許定發所騎乘之腳踏自行車，其為
    本案之肇事原因自明。且交通部公路總局臺中區監理所彰化
    縣區車輛行車事故鑑定會彰化縣區0000000案鑑定意見書亦
    認「依據警方繪製現場圖、各當事人陳述內容、現場照片及
    監視器畫面顯示肇事經過情形等事據跡證，認阮誼平駕駛普
    通重型機車，行經未劃分向標線狹路路段，會車時未減速慢
    行反超車行駛，且未注意車前狀況，撞擊同向前方腳踏自行
    車，致生事故，為肇事原因（無駕照駕車亦違反規定）；許
    定發駕駛腳踏自行車，無肇事因素（見偵卷第87至89頁）」
    ，益徵明確。
四、又按「稱重傷者，謂下列傷害：一、毀敗或嚴重減損一目或
    二目之視能。二、毀敗或嚴重減損一耳或二耳之聽能。三、
    毀敗或嚴重減損語能、味能或嗅能。四、毀敗或嚴重減損一
    肢以上之機能。五、毀敗或嚴重減損生殖之機能。六、其他
    於身體或健康，有重大不治或難治之傷害。」刑法第10條第
    4 項定有明文。經查，告訴人許定發因本案車禍受有上述傷
    害，經本院就告訴人許定發之病況函詢醫院，其係因創傷性
    腦傷導致左側肢體偏癱麻痺與認知功能缺損，目前左側肢體
    無力，無法獨力行走或站立，且具認知功能障礙，日常生活
    活動均需他人協助照顧，屬於神經系統嚴重損傷遺存障害，
    未來復原致受傷之前狀態機會低微等情，有中山醫院110年9
    月29日中山醫大附字第1100600001號函及檢附之病歷摘要表
    、病歷資料在卷可佐（見本院卷第31至152頁），足認告訴
    人許定發於本案車禍發生後，已無法自理生活，其傷害已達
    難以治癒之狀態，核屬刑法第10條第4項第6款規定之重傷，
    告訴人許定發既係因遭被告撞擊而受有上揭傷害，被告之過
    失行為與告訴人許定發之所受重傷害結果間，即有相當因果
    關係。
五、綜上，本案事證已臻明確，被告上揭犯行已堪認定，應依法
    論科。
六、論罪科刑
  ㈠按汽車駕駛人，無駕駛執照駕車、酒醉駕車、吸食毒品或迷
    幻藥駕車、行駛人行道或行經行人穿越道不依規定讓行人優
    先通行，因而致人受傷或死亡，依法應負刑事責任者，加重
    其刑至二分之一，道路交通管理處罰條例第86條第1項定有
    明文。該條項規定係就刑法第276條第1項之過失致人於死罪
    、同條第2項之業務過失致人於死罪，同法第284條第1項之
    過失傷害罪及過失傷害致重傷罪、同條第2項之業務過失傷
    害罪及業務過失傷害致重傷罪之基本犯罪類型，對於加害人
    為汽車駕駛人，於從事駕駛汽車之特定行為時，無駕駛執照
    駕車、酒醉駕車、吸食毒品或迷幻藥駕車、行駛人行道或行
    經行人穿越道不依規定讓行人優先通行，因而致人傷亡之特
    殊行為要件予以加重處罰，已就刑法第276條第1項、第2項
    、第284條第1項、第2項各罪犯罪類型變更之個別犯罪行為
    予以加重，而成另一獨立之罪名，自屬刑法分則加重之性質
    （最高法院99年度台非字第198號、105年度台上字第1388號
    判決意旨參照）。查被告自承因為之前酒駕，駕照被吊銷後
    沒有去考等語（見本院卷第91頁），被告未持有普通重型機
    車駕駛執照而騎乘普通重型機車，因過失傷害他人身體，已
    該當道路交通管理處罰條例第86條第1項規定之要件。
　㈡是核被告所為，係犯道路交通管理處罰條例第86條第1項、刑
    法第284條後段之無駕駛執照犯過失致重傷害罪。聲請簡易
    判決處刑書認被告僅係犯刑法第284條前段之過失傷害罪，
    起訴法條容有未洽，惟因社會基本事實同一，本院於準備程
    序與審理時告知新罪名，使被告及公訴人為攻擊、防禦，且
    經公訴檢察官當庭更正起訴法條，爰不予變更起訴法條。
　㈢被告於肇事後，留在現場並於有偵查犯罪職權之機關或公務
    員發覺上開犯行前，即向據報到醫院負責處理之員警，表明
    為肇事者一節，有彰化縣警察局道路交通事故肇事人自首情
    形紀錄表在卷可參（見偵卷第43頁），爰依刑法第62條規定
    減輕其刑。
　㈣爰以行為人之責任為基礎，審酌被告於98年間曾有過失傷害
    案件、103年亦有酒後駕車之公共危險罪前科，有臺灣高等
    法院被告前案紀錄表在卷可考，於駕駛行為之安全維護上，
    素行非佳，本次又於會車時未減速慢行反超訴行駛，且未注
    意車前狀況，致發生本次車禍，應負完全之肇事責任，益徵
    其漠視其他用路人生命、身體、財產安全之心態；況其知悉
    其駕駛執照已因前次酒後駕車遭註銷，猶貿然駕車上路，導
    致告訴人許定發受有如犯罪事實欄所載之重傷害，不但對其
    造成終生無法回復之嚴重傷害，也間接增加其家屬照顧之負
    擔，自應嚴予非難；並審酌被告犯後坦承犯行，犯後態度尚
    可，然並未與告訴人2人達成和解或取得其等之原諒，雖已
    給付新臺幣（下同）206,000元之賠償，然就調解稱其僅能
    賠償200萬元，其中100萬元須分期至年底給付等語（見本院
    卷第148頁），及本院民事調解回報單記載調解不成立之原
    因為被告願給付200萬元，告訴人請求500萬元（均不含強制
    險），雙方就調解金額之差異致無法達成調解，及審酌告訴
    人謝金螺、告訴代理人對本案之意見，兼衡被告自承高職畢
    業，在其父公司做車床，月收入45,000元，未婚無子，無人
    須其扶養，與父母同住在父親名下的房子等一切情狀，量處
    如主文所示之刑，以資懲儆。
據上論斷，依刑事訴訟法第299條第1項前段，判決如主文。
本案經檢察官王銘仁聲請簡易判決處刑，檢察官吳皓偉到庭執行
職務。
中　　華　　民　　國　　111 　年　　3 　　月　　9 　　日
                  刑事第六庭  法  官  范馨元
以上正本證明與原本無異。
如不服本判決應於收受判決後20日內向本院提出上訴書狀，並應
敘述具體理由。其未敘述上訴理由者，應於上訴期間屆滿後20日
內向本院補提理由書（均須按他造當事人之人數附繕本）「切勿
逕送上級法院」。
告訴人或被害人對於判決如有不服具備理由請求檢察官上訴者，
其上訴期間之計算係以檢察官收受判決正本之日期為準。
中　　華　　民　　國　　111 　年　　3 　　月　　9 　　日
                              書記官　許原嘉
附錄論罪科刑法條：
道路交通管理處罰條例第86條
（刑責之加重及減輕）
汽車駕駛人，無駕駛執照駕車、酒醉駕車、吸食毒品或迷幻藥駕
車、行駛人行道或行經行人穿越道不依規定讓行人優先通行，因
而致人受傷或死亡，依法應負刑事責任者，加重其刑至二分之一
。
汽車駕駛人，在快車道依規定駕車行駛，因行人或慢車不依規定
，擅自進入快車道，而致人受傷或死亡，依法應負刑事責任者，
減輕其刑。

中華民國刑法第284條
因過失傷害人者，處1年以下有期徒刑、拘役或10萬元以下罰金
；致重傷者，處3年以下有期徒刑、拘役或30萬元以下罰金。